【裁判字號】    89,毒抗,492
【裁判日期】    890608
【裁判案由】    毒品危害防制條例
【裁判全文】
臺灣高等法院刑事裁定                        八十九年度毒抗字第四九二號
    抗  告  人  甲○○
    即受處分人
右列抗告人因違反毒品危害防制條例案件，不服臺灣板橋地方法院八十九年度毒聲字
第二二五九號，中華民國八十九年四月二十九日之裁定（聲請案號：臺灣板橋地方法
院檢察署八十九年度聲撤戒字第九十三號），提起抗告，本院裁定如左：
    主      文
抗告駁回。
    理      由
一、本件檢察官聲請意旨略以：受保護管束人即受處分人甲○○前因施用毒品案件，
    經臺灣板橋地方法院以八十八年度毒聲字第二九一三號裁定令入戒治處所施以強
    制戒治，復以八十八年度毒聲字第六一三三號裁定停止戒治所餘期間付保護管束
    ，有各該裁定附卷可稽，受處分人於民國八十八年十月十三日出戒治所後，在保
    護管束期間內，竟於八十八年十一月十一日九時四十五分許，在臺灣板橋地方法
    院檢察署採集尿液前二十四小時內某時點，有施用第一級毒品海洛因之行為，此
    有昭信科技顧問股份有限公司之濫用藥物陽性檢體檢驗報告及法務部調查局檢驗
    通知書在卷足憑。受處分人雖矢口否認上開犯行，辯稱：係與治療注射用藥有關
    云云，然經依其及選任辯護人之聲請向財團法人臺灣省私立臺北仁濟院附設仁濟
    醫院（以下簡稱：仁濟醫院）、蕭鶴松診所函查結果，受處分人於該醫院所受治
    療藥物成分均未含嗎啡、安非他命或甲基安非他命成分，至亞東醫院於其住院期
    間雖曾給予Brown Mixture 治療藥物含有少量鴉片，然而受處分人係自八十八年
    十月二十五日至同年十一月二日之間在亞東醫院住院治療，此至其於八十八年十
    一月十一日在本署採尿日期已逾毒品海洛因最長檢出期限，況依受處分人尿液中
    嗎啡與可待因成分含量比例研判，其尿液檢驗結果呈嗎啡反應並非因服用該藥物
    所致，有法務部調查局檢驗通知書在卷可憑，被告所辯不足採信，堪認其有違反
    保護管束應遵守事項且情節重大，爰依毒品危害防制條例第二十二條第二項之規
    定，聲請撤銷停止戒治，令入戒治處所施以強制戒治等語。
二、按停止戒治期間，應付保護管束，其違反保護管束應遵守事項情節重大者，得由
    檢察官聲請法院裁定撤銷停止戒治，毒品危害防制條例第二十二條第二項定有明
    文。經查：
    (一)受處分人前因施用毒品案件，經原法院以八十八年度毒聲字第二九一三號裁定
      令入戒治處所施以強制戒治，嗣以八十八年度毒聲字第六一三三號裁定停止戒
      治所餘期間付保護管束；自同年十月十四日起，由臺灣板橋地方法院檢察署檢
      察官指揮該署觀護人開始執行保護管束，檢察官並諭知受處分人在保護管束期
      間內應遵守：一、保持善良品行，不得與素行不良之人往還；二、服從檢察官
      及執行保護管束者之命令；三、不得對被害人、告訴人或告發人尋釁；四、對
      於身體健康、生活情況及工作環境等，每月至少向執行保護管束者報告一次；
      五、非經執行保護管束者許可，不得離開受保護管束地，離開在十日以上時，
      應經檢察官核准等事項；其保護管束期間至八十九年五月十三日屆滿等事實，
      有原法院八十八年度毒聲字第六一三三號裁定、執行保護管束報到筆錄、臺灣
      板橋地方法院檢察署檢察官保護管束指揮書影本在卷可稽。
    (二)受處分人於八十八年十一月十一日九時四十五分許，接受臺灣板橋地方法院檢
      察署觀護人採取尿液，其該次尿液經送經行政院衛生署藥物食品檢驗局認可之
    昭信科技顧問股份有限公司以酵素免疫分析法初步篩選，並以氣相層析質譜儀
      分析法確認，鑑驗結果，確呈嗎啡陽性反應，檢出濃度為八四六 ng/ml之事實
      ，有卷附之臺灣板橋地方法院檢察署受保護管束人尿液檢體監管紀錄表、昭信
      科技顧問股份有限公司濫用藥物陽性檢驗報告各一份在卷足憑。
    (三)由於受處分人及其於偵查程序中選任之辯護人，抗辯稱：受處分人於八十八年
      十月二十五日起至同年十一月二日止在亞東紀念醫院住院、並於同年十一月八
      日、十二月二十二日在同醫院門診，於八十八年十一月十一日起至同年月二十
      三日止在仁濟醫院、八十八年十月十四日起至同年十二月二十二日止在蕭松鶴
      診所，分別接受治療，因使用之藥物或注射針劑而有上揭毒品反應云云。經檢
      察官分別函查結果：(1)財團法人臺灣省私立臺北仁濟院附設仁濟醫院函覆稱：
      「本院所給予該患者（指受處分人）之藥物中，並無含有嗎啡、安非他命或甲
      基安非他命成分的藥劑」等語，有該醫院八十九年一月二十六日北仁附醫字第
      八九０一一六號函在卷足證。(2)蕭松鶴診所回覆稱：「病患甲○○於本院八十
      八年十月十四日起至十二月二十二日止之門診用藥中，並無嗎啡、安非他命或
      甲基安非他命成分之藥劑」等語，有該診所蕭診字第００八號函影本在卷足稽
      。(3)亞東紀念醫院函覆稱：「邱先生於八十八年十月二十五日至八十八年十一
      月二日因慢性阻塞性哮喘˙˙˙入院治療，治療藥物包括 Theopluylliru類固
      醇及Brown mixture止咳藥，Bumlec，出院後門診追蹤治療，Brown mixture內
      含少量之嗎啡」等語，有該醫院八十九年一月三十一日八九亞門六四－二字第
      ０二七二號函在卷足考。由於亞東紀念醫院函稱其提供之 Brown mixture藥物
      內含少量之嗎啡云云，檢察官為求慎重，將受處分人之上揭尿液再送法務部調
      查局鑑定，並請該局針對病患於服用檢送之 Brown mixture藥物後是否會在尿
      液中檢出嗎啡陽性反應及其最長檢出期限為何等問題，提供鑑定意見。經法務
      調查局以螢光偏極免疫分析法篩驗，以氣相層析質譜儀分析法確認，檢驗結果
      為：「送驗尿液經檢驗結果為嗎啡陽性反應，可待因極微量，甲基安他命陰性
      反應」，並函稱：「人體如服用含有樟腦鴉片酊（Camphorated Opium Tinct-
      ture）之藥物（即來函所稱 Brown Mixture），因該藥物組成分中含有少量鴉
      片，所服劑量達一定量者，其所採之尿液，有可能檢驗出嗎啡及可待因之陽性
      反應，依尿液中嗎啡及可待因含量比例研判，本案尿液嗎啡陽性反應非因服用
      Brown Mixture 藥物所導致」等語，亦有該局八十九年三月八日（八九）陸(一)
      字第八九一二九三０九號檢驗通知書影本在卷可證。
    (四)查據行政院國軍退除役官兵輔導委員臺北榮民總醫院八十三年四月七日八三北
      總內字第０三０五九號函稱：「以薄層分析法及酵素免疫測定法之檢驗方法，
      在文獻報告中，確實有藥品或食物因交叉反應，可在尿液測試中產生偽陽性之
      嗎啡反應···。但利用精密的儀器分析，將可排除偽陽性之可能，而得到正
      確的答案，因此篩檢結果必須經過進一步確認，在目前最常採用之確認方法為
      氣相層析質譜儀，此乃因在良好的操作條件下，以氣相層析質譜儀作藥物及其
      代謝產物之定性及定量分析，幾乎不會有偽陽性反應產生。因此，尿液測試時
      是否產生偽陽性反應，除須考慮其他物質產生之偽陽性外，測試方式及儀器設
      備亦應列入考量」等語。又查海洛因經注射或吸入人體後，約百分之八十於二
      十四小時內自尿中排出，一般而言，尿液中能否驗出嗎啡陽性反應與其投與量
      、投與途徑、採尿時間、個人體質及檢測方法之靈敏度有關，國外曾有文獻報
      導注射六毫克之海洛因鹽酸鹽，其代謝物嗎啡之平均可檢出時限約為二十六小
      時等情，復經行政院衛生署藥物食品檢驗局八十一年九月八日藥檢壹字第八
      一一四八八五號函敘明斯旨綦詳。參酌此等文獻，本於昭信科技顧問股份有限
      公司及法務部調查局先後檢驗結果之證明，應足認被處分人於八十八年十一月
      十一日九時四十五分許接受採尿液前之二十六小時內之某時點（聲請書係以二
      十四小時為準），曾經施用毒品海洛因。
    綜右事證，自足證明受處分人於八十八年十一月十一日九時四十五分許採集尿液
    前二十四小時之內，確有施用毒品海洛因之行為，是則其於停止戒治受保護管束
    執行期間中，違反保護管束應遵守事項且屬情節重大，至臻明確。
三、受處分人雖以：受處分人於八十八年十一月八日至八十八年十二月二十二日在亞
    東醫院門診治療，所服用藥物成份 Brown Mixture內含少量嗎啡，期間適於八十
    八年十一月十一日九時四十五分許採尿檢驗，據法務部調查局之檢驗結果指稱：
    「所服劑量達一定量者，其所採之尿液，有可能檢驗出嗎啡及可待因之陽性反應
    」，而受處分人因哮喘宿疾，密集多次服用該醫院所開具之止咳藥，則關於是否
    可能於二十四或二十六小時內大量服用而達一定量，即應調查受處分人出院後門
    診時，該醫院所開具藥物之劑量，始足以斷定所服藥物是否含有可達於致產生嗎
    啡反應之劑量，且亞東醫院既未言明止咳藥之劑量為何，自無從就所服劑量是否
    達一定量為檢驗云云提起抗告。惟查，法務部調查局右揭檢驗通知書雖載稱：「
    人體如服用含有樟腦鴉片酊（Camphorated Opium Tinct ture）之藥物（即來函
    所稱 Brown Mixture），因該藥物組成分中含有少量鴉片，所服劑量達一定量者
    ，其所採之尿液，有可能檢驗出嗎啡及可待因之陽性反應」，然並不足以證明使
    用該藥物者之尿液中所驗得之嗎啡反應，必定係緣於使用該藥物所致；次查，依
    卷附法務部調查局檢驗通知書記載，該局係以受處分人之尿液經檢驗結果，其內
    確有嗎啡反應，而受處分人所服用之藥物，如大量服用且達一定量，則其尿液將
    驗得嗎啡反應，然依尿液中嗎啡及可待因含量比例，研判認定該尿液嗎啡陽性反
    應之結果，並非因服用該藥物所致，是依上揭檢驗報告論述，足證該檢驗報告所
    稱「一定量」，僅係由檢體中驗出嗎啡反應之前提，至於所驗出嗎啡反應來源為
    何，則依尿液中嗎啡、可待因比例觀察，業排除係受處分人縱因大量服用該類藥
    物所致，從而受處分人以原法院未究明所服用藥物之劑量為由，指摘原法院所為
    裁定不當而提起抗告，殊屬無據。
四、原法院經審酌右揭事證，認受處分人於停止戒治並交付保護管束期間，再次施用
    毒品海洛因，核其違反保護管束應遵守事項且屬情節重大，爰准檢察官所為聲請
    ，將受處分人原停止戒治之裁定撤銷，並令入戒治處所施以強制戒治，經核並無
    不合。受處分人執右揭理由提起抗告，為無理由，應予駁回。
據上論斷，應依刑事訴訟法第四百十二條裁定如主文。
中    華    民    國      八十九      年      六      月       八       日
                            臺灣高等法院刑事第十七庭
                                審判長法  官  陳  正  雄
                                      法  官  許  錦  印
                                      法  官  林  勤  純
右正本證明與原本無異
不得再抗告。
                                      書記官  賴  思  華
中    華    民    國      八十九      年      六      月      十二      日


司法院資訊處製作；財團法人民間司法改革基金會備份。
